【裁判字號】    99,司家聲,35
【裁判日期】    990818
【裁判案由】    終止收養關係
【裁判全文】
臺灣臺中地方法院民事裁定            99年度司家聲字第35號
聲  請  人  甲○○
上列聲請人聲請終止與已故收養人吳金風之收養關係事件，本院
裁定如下：
    主  文
准予終止聲請人甲○○與吳金風間之收養關係。
程序費用由聲請人負擔。
    理  由
一、本件聲請意旨略以：聲請人甲○○（男、民國○○○年○月
    ○○○日生，身分證統一編號：Ｚ000000000號）
    為收養人吳金風（男、前七年十一月二十八日生）之養子。
    因養父死亡，聲請人欲回復本生家庭之姓氏，以認祖歸宗，
    爰依民法第一千零八十條之一第一項之規定，聲請許可終止
    聲請人與收養人吳金風之收養關係等語。並提出戶籍謄本、
    除戶戶籍謄本等為證。
二、按養父母死亡後，養子女得聲請法院許可終止收養。法院認
    終止收養顯失公平者，得不許可之，民法第一千零八十條之
    一第一項、第四項定有明文。是養父母死亡後，為保護養子
    女利益，應使其有聲請法院許可終止收養之機會。而收養關
    係之終止影響雙方權益甚鉅，法院如認終止收養關係顯失公
    平者，得不予許可。
三、經查，聲請人主張之事實，業據聲請人提出戶籍謄本一件、
    除戶戶籍謄本一件等為證。而聲請人為了向收養人學做香，
    留在養家十餘年，收養人逕自為聲請人辦理收養登記，養家
    並供給聲請人三餐，嗣後因工資問題與養家撕破臉，於五十
    九年間離開養家，聲請人並未繼承收養人之財產，與養家均
    無聯絡，且在被收養人收養前，生父母即已死亡，聲請人有
    繼承生父母之財產等情，此有聲請人到庭陳述甚詳，復據關
    係人即聲請人之子吳清賢到庭陳稱：當初聲請人因為無法維
    持基本生活所需始離開養家，其後聲請人即在外租屋自住，
    與養家均無聯絡等語（本院九十九年四月三十日訊問筆錄參
    照）。又收養人吳金風於六十五年十二月二日死亡，有除戶
    謄本在卷可稽。是本件終止收養動機既無不當，且收養人吳
    金風尚有直系血親卑親屬吳水福存在，此有本院依職權向台
    中市西區戶政事務所調取吳金風之子女戶籍資料在卷可憑，
    終止本件收養關係對於吳金風並無特別不利益，是本件聲請
    人聲請終止其與吳金風間之收養關係，應無顯失公平之情形
    ，聲請人之聲請為有理由，應予允許。
四、依非訟事件法第二十一條第一項前段，裁定如主文。
中    華    民    國    99    年    8     月    18    日
                  家事法庭    司法事務官  羅欣寧
上正本證明與原本無異。
如不服本件裁定，得於裁定書送達之翌日起十日內，以書狀敘述
理由，向本庭提起抗告。並應繳納抗告費新台幣一千元（需附繕
本）。
中    華    民    國    99    年    8     月    18    日
                              書  記  官  蔡萍萍

司法院資訊處製作；財團法人民間司法改革基金會備份。
